臺灣基隆地方法院民事裁定  
110年度消債更字第33號
聲  請  人  王閎泰(原姓名王志勇)
即  債務人          


代  理  人  李靜華律師
上列債務人因消費者債務清理條例聲請更生事件，經臺灣桃園地
方法院110年度消債更字第135號裁定移送前來，本院裁定如下：
    主  文
債務人甲○○自中華民國一百一十年七月二十日下午五時起開始更
生程序。
命司法事務官進行本件更生程序。
    理  由
一、按為使負債務之消費者得依消費者債務清理條例（下稱債務
    清理條例）所定程序清理債務，以調整其與債權人及其他利
    害關係人之權利義務關係，保障債權人之公平受償，謀求消
    費者經濟生活之更生及社會經濟之健全發展，特制定債務清
    理條例（參見債務清理條例第1條）。次按債務人不能清償
    債務或有不能清償之虞者，得依債務清理條例所定更生或清
    算程序，清理其債務；債務人無擔保或無優先權之「本金及
    利息」債務總額未逾新臺幣（下同）12,000,000元者，於法
    院裁定開始清算程序或宣告破產前，得向法院聲請更生；債
    務人對於金融機構負債務者，在聲請更生或清算前，應向最
    大債權金融機構請求協商債務清償方案，或向其住、居所地
    之法院或鄉、鎮、市、區調解委員會聲請債務清理之調解；
    協商或調解成立者，債務人不得聲請更生或清算，但因不可
    歸責於己之事由，致履行有困難者，不在此限；本條例施行
    前，債務人依金融主管機關協調成立之中華民國銀行公會會
    員，辦理消費金融案件無擔保債務協商機制與金融機構成立
    之協商，準用前2項之規定。債務清理條例第3條、第42條第
    1項、第151條第1項、第7項、第9項定有明文。而依債務清
    理條例第2條第1項、第2項規定，債務清理條例所稱消費者
    ，指5年內未從事營業活動或從事營業額平均每月200,000元
    以下之小規模營業活動之自然人。因此，5年內未從事營業
    活動或從事營業額平均每月200,000元以下之小規模營業活
    動之自然人，倘有不能清償債務或有不能清償債務之虞，且
    客觀上並無濫用更生或清算程序之情事者，自應使其藉由債
    務清理條例所定程序清理債務。第按法院開始更生程序之裁
    定，應載明其年、月、日、時，並即時發生效力；法院開始
    更生或清算程序後，得命司法事務官進行更生或清算程序，
    必要時得選任律師、會計師或其他適當之自然人或法人一人
    為監督人或管理人，債務清理條例第45條第1項、第16條第1
    項規定甚明。
二、聲請意旨略以：聲請人即債務人有不能清償債務之情形，曾
    依金融主管機關協調成立之中華民國銀行公會會員辦理消費
    金融案件無擔保債務協商機制與當時最大債權金融機構新竹
    國際商業銀行（誤載為荷蘭銀行）協商成立，勉力繳納3期
    後毀諾，再於民國109年11月18日向臺灣桃園地方法院聲請
    債務清理之調解未能成立，而聲請人無擔保或無優先權之債
    務總額未逾12,000,000元，且未經法院裁定開始清算程序或
    宣告破產，為此依法聲請更生等語。
三、聲請人提出本件更生聲請前，於95年7月間依中華民國銀行
    公會會員辦理消費金融案件無擔保債務協商機制，向當時最
    大債權銀行新竹國際商業銀行申請債務協商達成分期還款協
    議，約定自95年7月起分80期、週年利率0%、每月以24,570
    元依各債權銀行債權金額比例清償各項債務，至全部清償為
    止，嗣聲請人於96年5月毀諾等情，業據國泰世華商業銀行
    股份有限公司、渣打國際商業銀行股份有限公司具狀陳報屬
    實，並有該協議書、無擔保債務還款計劃、財團法人金融聯
    合徵信中心當事人綜合信用報告債務清理條例前置協商專用
    債權人清冊在卷可稽。聲請人既曾與各債權金融機構達成前
    開還款協議，原應依誠信原則盡力履行，避免任意毀諾，因
    此聲請人向本院聲請更生，揆諸上開說明，自須審究其是否
    有「不可歸責於己之事由致履行有困難」情事。經查：
  ㈠聲請人陳稱於95年協商時每月薪資約50,000元，因96年度所
    得資料已逾保存年限無法核對，惟與勞工保險被保險人投保
    資料表及明細所載95年7月1日至97年9月1日之投保薪資43,9
    00元相近，堪認聲請人毀諾時之平均每月所得為50,000元。
    又聲請人於毀諾當時必要支出之數額，距今已逾10年，難以
    強求聲請人提出單據證明，本院參酌債務清理條例第64條之
    2第1項規定：「債務人必要生活費用，以最近一年衛生福利
    部或直轄市政府所公告當地區每人每月最低生活費一點二倍
    定之」之意旨，以96年度臺灣省每人每月最低生活費為9,50
    9元計算，聲請人及受扶養人王○柔、王○羚、王○霖之每月必
    要生活費用應為11,411元（計算式：9,509元×1.2＝11,411元
    ，元以下四捨五入，以下同），依上開受扶養人之扶養義務
    人共2人核算後，聲請人應支出之扶養費為7,973元（計算式
    ：11,411元×3÷2＝17,117元），則以聲請人每月必要支出28,
    528元（聲請人生活必要費用11,411元＋3名未成年子女扶養
    費17,117元＝28,528元），加上每月24,570元之還款方案，
    金額已高達53,098元，顯逾聲請人毀諾時之收入50,000元，
    其履行顯有困難，堪認聲請人無法清償協商方案而毀諾，實
    有不可歸責於己之事由。
  ㈡聲請人陳報其目前駕駛計程車為業，每月平均收入為23,000
    元至24,000元，名下無財產，經本院通知債權人陳報債權額
    ，已陳報之聲請人無擔保或無優先權之本金及利息、違約金
    債務總計8,443,393元等情，有108年度綜合所得稅各類所得
    資料清單、全國財產稅總歸戶財產查詢清單、勞工保險被保
    險人投保資料表（含明細）及各債權人陳報狀附卷足憑。另
    依債務清理條例第64條之2第1項規定及衛生福利部公告之11
    0年度臺灣省每人每月最低生活費13,288元計算，聲請人之
    每月必要生活費用應為15,946元（計算式：13,288元×1.2＝1
    5,946元），扣除聲請人每月必要支出後，聲請人每月至多
    能清償8,054元（計算式：24,000元－15,946元＝8,054元）。
  ㈢本院審酌聲請人係60年6月生，現年50歲，即使不列入債權人
    陳報債權後每月不斷發生之利息或違約金，以聲請人每月可
    清償債務8,054元計算，尚須1,049個月即87年又5個月（計
    算式：8,443,393元÷8,054元≒1,049）才能清償前述債務總
    額，以聲請人上述收入及負債支出狀況，無法在勞動基準法
    所定之強制退休年齡65歲以前清償前述債務，堪認客觀上對
    已屆清償期之債務有不能清償之情形，並有藉助更生制度調
    整其與債權人間之權利義務關係而重建其經濟生活之必要。
四、綜上所述，聲請人屬於債務清理條例之消費者，無擔保或無
    優先權之本金及利息債務未逾12,000,000元，有不能清償債
    務情形，且未經法院裁定開始清算程序或宣告破產，復查無
    債務清理條例第6條第3項、第8條或第46條各款所定應駁回
    更生聲請之事由存在，聲請人聲請更生，為有理由，應予准
    許，並命司法事務官進行本件更生程序，爰裁定如主文。
中　　華　　民　　國　　110 　年　　7 　　月　　20　　日
                  民事庭法　官　陳湘琳
以上正本係照原本作成。                                 
本裁定不得抗告。
中　　華　　民　　國　　110 　年　　7 　　月　　20　　日
                        書記官　林亭如